臺灣苗栗地方法院民事判決　　　　　　94年度勞再易字第1 號
再審原告　　甲○
再審被告　　苗栗縣造橋鄉農會
法定代理人　乙○○
上列當事人間請求給付資遣費事件，再審原告對於本院民國93年
12月6 日93年度勞簡上字第2 號確定判決提起再審之訴，本院判
決如下：
    主      文
再審原告之訴駁回。
再審訴訟費用由再審原告負擔。
    事實及理由
一、再審原告起訴主張：(一)行政院勞工委員會（下稱勞委會）於
    民國87年12月31日以台87勞動一字第059605號函公告不適用
    勞動基準法之行業雖載有「人民團體」，但不包括人民團體
    之「工作者」，勞委會對原審法院之回函擅自擴張解釋，係
    增加法律所無之限制。(二)依中華民國行業標準分類，農會屬
    人民團體，目前尚未納入勞動基準法適用範圍，然依內政部
    74 年5月28日（74）臺內勞字第318861號函、74年9 月6 日
    （74）臺內勞字第344227號函所示，農會附屬事業單位如依
    行業標準分類屬勞動基準法適用範圍，則仍依該法有關規定
    辦理，農會辦事處肥料倉庫應予認定屬於倉儲業，並適用勞
    動基準法。(三)農會人事管理辦法第27條、第51條分別就農會
    員工之離職、資遣、退休事項有所規定，再審被告之訴訟代
    理人卻於原審聲稱農會全體員工均無勞基法之適用（參照司
    法院大法官釋字第494 號解釋）。(四)原第1 審判決認再審原
    告有勞動基準法之適用，第2 審法院又以再審原告無勞動基
    準法之適用而駁回上訴，變更原第1 審之判決，係屬突襲性
    裁判（最高法院53年度台上字第3173號判例參照）；為此依
    據民事訴訟法第496 條第1 項第1 款規定，提起再審之訴等
    語；並聲明：(一)前審本院93年度勞簡上字第2 號確定判決應
    予廢棄。(二)再審被告應給付再審原告新臺幣217,312 元。
二、再審被告則以：(一)再審原告未具體指明原確定判決適用上開
    行政釋令時有何明顯違背法令之處，及有何項法令被違背與
    違背之內容為何，其聲請再審不合法律上之程式。(二)農會被
    排除適用勞動基準法，係以其「行業別」為準，所有人員一
    律被排除適用，不再區別其行業內不同領域之工作者而有不
    同之適用，原審函詢勞委會後，本於職權判斷，認農會信用
    部不具獨立性，應屬農會之附屬單位而排除勞動基準法之適
    用，並無錯誤。(三)再審原告所提內政部函令，縱係有效，亦
    已為勞委會87年之公告函所取代，再審原告就農會信用部是
    否具獨立性之爭執，顯屬原審取捨證據、認定事實之職權行
    使範疇，並非合法之再審理由，又再審原告為短期契約工，
    並無農會人事管理辦法之適用，原審就再審原告有無勞動基
    準法之適用，已經充分調查辯論，並無突襲性裁判可言等語
    ，資為抗辯；並聲明如主文所示。
三、按民事訴訟法第496 條第1 項第1 款所謂適用法規顯有錯誤
    ，係指確定判決所適用之法規，顯然不合於法律規定，或與
    司法院現尚有效及大法官會議之解釋，或最高法院尚有效之
    判例顯然違反，或消極的不適用法規，顯然影響判決者而言
    ，最高法院86年度台再字第102 號判決意旨亦足參照。又再
    審之訴顯無再審理由者，得不經言詞辯論，以判決駁回之，
    民事訴訟法第502 條第2 項定有明文。
四、經查：再審原告所援引之司法院大法官會議第494 號解釋，
    其解釋文為「國家為保障勞工權益，加強勞雇關係，促進社
    會與經濟發展，而制定勞動基準法，規定勞工勞動條件之最
    低標準，並依同法第3 條規定適用於同條第1 項各款所列之
    行業。事業單位依其事業性質以及勞動態樣，固得與勞工另
    訂定勞動條件，但不得低於勞動基準法所定之最低標準。關
    於延長工作時間之加給，自勞動基準法施行後，凡屬於該法
    適用之各業自有該法第24條規定之適用，俾貫徹法律保護勞
    工權益之意旨．．．。」等語，其內容係就適用勞動基準法
    之事業單位與勞工另訂勞動條件時，不得低於該法所定勞工
    勞動條件最低標準所為之闡釋，此與本件再審原告是否屬於
    適用勞動基準法行業類別之勞工並得請領資遣費乙節，並無
    相涉，再審原告主張原審判決違背上開解釋，顯屬張冠李戴
    ，並無可採。
五、另按第2 審法院認上訴為無理由者，應為駁回之判決。原判
    決依其理由雖屬不當，而依其他理由認為正當者，應以上訴
    為無理由，民事訴訟法第449 條定有明文。又「原審本應認
 　 再審之訴為不合法以裁定駁回之，始為適法，乃原審竟認再
    審之訴為無理由，以判決駁回，雖有未當，然與上訴人應受
    駁回其訴裁判之結果，初無二致，仍應認本件上訴為無理由
    。」最高法院64年度台上字第445 判例意旨足資參照。再審
    原告雖列舉最高法院53年度台上字第3173號判例，認原審判
    決推翻原第1 審法院對於再審原告應適用勞動基準法之認定
    ，卻駁回再審原告之上訴而維持第1 審判決，係就第1 審判
    決有所變更，應屬突襲性裁判云云，然查：原審法院本於職
    權取捨證據進行調查審理之後，認再審原告並無勞動基準法
    之適用，應駁回再審原告給付資遣費之請求，雖與原第1 審
    法院所持理由不盡相同，但其駁回再審原告請求之裁判結果
    ，並無歧異，乃依前揭民事訴訟法第449 條之規定，駁回再
    審原告之上訴，而維持第1 審之判決結果，是原審判決僅就
    理由論斷部分與第1 審判決有所不同，但並未變更原第1 審
    判決駁回再審原告請求之判決結果，再審原告主張原審判決
    於再審被告未提起上訴或附帶上訴之情形下，就原第1 審判
    決之結果有所變更云云，顯屬誤會，自難採為再審之理由。
    除此之外，再審原告前揭所陳其餘各節，均屬原審取捨證據
    、認定事實之職權範圍，業經原審於上開確定判決之理由欄
    中詳為說明，並無所適用之法規顯然不合於法律規定，或與
    司法院現尚有效之解釋、大法官會議解釋、最高法院現尚有
    效之判例顯有違反，或消極不適用法規，顯然影響裁判之情
    事，再審原告列舉前開大法官會議解釋及最高法院判例，指
    摘原確定判決適用法規顯有錯誤，顯無理由，洵非可採。
六、綜上所述，原確定判決並無民事訴訟法第496 條第1 項第1
    款適用法規顯有錯誤且足以影響裁判之情事，再審原告提起
    本件再審之訴，顯無再審理由，爰依同法第502 條第2 項規
    定，不經言詞辯論，以判決駁回之。
七、據上論結，本件再審之訴為無理由，依民事訴訟法第502 條
    第2 項、第78條，判決如主文。
中　　華　　民　　國　　94　　年　　5 　　月　　12　　日
                  民事庭    審判長法  官　 宋國鎮
                                  法　官　 沈佳宜
                                  法　官   邱光吾
以上正本係照原本作成。
本判決不得上訴。
中　　華　　民　　國　　94　　年　　5 　　月　　12　　日
                                  書記官   葉燕蓉
